【裁判字號】    92,交訴,25
【裁判日期】    921125
【裁判案由】    業務過失致死
【裁判全文】
臺灣桃園地方法院刑事判決                          九十二年度交訴字第二五號
    公  訴  人  臺灣桃園地方法院檢察署檢察官
    被      告  甲○○
    選任辯護人  鍾儀婷律師
右列被告因業務過失致死案件，經檢察官提起公訴（九十二年度偵字第一０號），本
院判決如左︰
    主  文
甲○○從事業務之人，因業務上之過失致人於死，處有期徒刑伍月，如易科罰金，以
佰元折算壹日，緩刑貳年。
    事  實
一、甲○○係憲瑩有限公司業務員，平日以駕駛廂型車至各商家舖設進口洋煙為業，
    駕駛汽車為其附隨業務，為從事業務之人。民國九十一年十一月十八日上午十時
    七分許，駕駛車號ＡＥ－九三○五號廂型車沿桃園縣大溪鎮○○路○段，由大溪
    往中壢方向行駛，於行經大溪鎮○○路○段五三七號前，欲左轉至對面「雅品傢
    俱行」時，原應注意駕駛汽車，前車如須減速暫停，駕駛人應預先顯示燈光或手
    勢告知後車，及行車遇有轉向、減速暫停情況，左轉彎時，應先顯示車輛前後之
    左邊方向燈，或由駕駛人表示左臂平伸，手掌向下之手勢，而減速暫停時，應顯
    示燈光，或由駕駛人表示左臂向下垂伸，手掌向後之手勢，依當時之天候、道路
    狀況及視線，並無不能注意之情，竟疏未注意及此，貿然減速左轉，致同向尾隨
    在後亦疏未注意車前狀況及保持隨時可以煞停距離，由李林燁所騎乘之車號ＩＢ
    Ｘ－一二八號重型機車，見此突發狀況雖採取往右閃避措施，惟前擋風板於輕微
    擦撞廂型車之左後保險桿後，失控滑倒，李林燁瞬時彈落地面，頭部受有重擊，
    雖經送醫急救，惟延至翌（十九）日六時十七分仍因顱內出血不治死亡。甲○○
    於車禍發生後，除在場協助將李林燁送醫診治外，於犯罪未發覺前，對到場處理
    車禍事故之警員表示其為肇事廂型車之駕駛，自首而受裁判。
二、案經臺灣桃園地方法院檢察署檢察官相驗偵查提起公訴。
    理  由
一、訊據被告甲○○對於右揭時、地駕駛廂型車肇事之事實，固坦承不諱，惟矢口否
    認對於車禍之發生有過失，辯稱：伊駕駛廂型車行經肇事地點欲左轉至對向「雅
    品傢俱行」時，伊有顯示方向燈、減速並注意後方無來車後始左轉，伊並無感覺
    車身有受撞擊，伊係聽到後方有煞車及碰撞聲音後始知車禍發生等云云。
二、經查：本件車禍地點即桃園縣大溪鎮○○路○段五三七號前為雙向兩車道，並無
    快慢車道劃分，其速限為時速五十公里，道路筆直無障礙等情，有道路交通事故
    調查報告表一份在卷可稽。又車禍發生後，仁和路二段五三七號前由大溪往中壢
    方向之車道上，被害人李林燁所騎乘之車號ＩＢＸ－一二八號機車倒臥於道路邊
    線上，機車擋風板左下側破裂，碎片在機車倒臥處，而在機車後方約二點九公尺
    靠近道路中心線處則遺有被害人李林燁血跡一灘，血跡之後方則有被害人李林燁
    之安全帽一頂，而被告所駕駛之車號ＡＥ－九三０五號廂型車，於車禍發生後則
    停放於對向之「雅品傢俱行」前，其廂型車左後保險桿有輕微之擦撞痕，並留有
    被害人李林燁所騎乘機車之車漆等情，已據證人即警員高智超證陳在卷，並有前
    開道路交通事故調查報告表現場圖、現場照片及車禍發生後廂型車、機車之受損
    照片存卷可佐，並經檢察官於九十一年十二月十三日勘驗屬實，有勘驗筆錄一份
    在卷可稽。則依上開車禍發生後被害人李林燁所騎乘機車之倒地位置及血跡、安
    全帽散落之相關位置，則車禍發生時，應係被害人李林燁沿大溪鎮○○路○段，
    由大溪往中壢方向行駛，於行經車禍地點，突見被告所駕駛之廂型車減速暫停欲
    行左轉，雖經採取向右偏斜之閃避措施，惟因未保持可以煞停之車距，其機車仍
    擦撞被告廂型車之左後保險桿，因失去平衡，致所騎乘機車依其行進方向之慣性
    ，滑行至仁和路二段由大溪往中壢道路之邊線上，而被害人李林燁則於倒地滑行
    之過程中跌落於同車道靠近道路中心線處，因之依上開車禍發生後機車、安全帽
    及被害人倒地之相關位置，本件車禍之碰撞點，應係在仁和路二段五三七號前由
    大溪往中壢方向之車道靠近道路中心點處，至為明確。又車禍發生後，碰撞地點
    現場並無遺留擋風板碎片等散落物，且被告所駕駛之廂型車僅其左後保險桿有輕
    微留有被害人機車車漆之擦撞痕觀之，被害人李林燁機車前擋風板破裂之原因，
    應係擦撞後倒地滑行所造成（依照片所示，擋風板之碎片係在機車倒地處），應
    可認定。又桃園縣大溪鎮○○路○段肇事地點之道路筆直，視線無障礙，已如前
    述，則於車禍發生前，被告對於其後方有無來車，及在後方之被害人李林燁對於
    前方被告所駕駛廂型車之行進方向，均能清楚得見而無障礙，如被告依規定預示
    左轉之燈光或手勢，讓在後方之被害人李林燁得以知悉其行進之方向，而被害人
    李林燁亦依規定注意車前狀況及保持可以煞停之距離，衡情車禍即無發生之可能
    ，因之本件車禍之發生，應係被告駕車行至車禍地點時，未依規定警示後方來車
    即貿然減速左轉，而於尚未完全左轉至對向車道前，尾隨在後未保持安全距離及
    未注意車前狀況，由被害人李林燁所騎乘之機車，見狀閃煞不及，雖採取向右偏
    斜方式閃避，惟仍於靠近道路中心線處擦撞廂型車之左後保險桿，因而失控倒地
    ，李林燁頭部撞擊地面不治死亡之事實，應屬明確。
三、按汽車遇有轉向、減速暫停．．．，左轉彎時，應先顯示車輛前後之左邊方向燈
    光，或由駕駛人表示左臂平伸，手掌向下之手勢。減速暫停時，應顯示燈光，或
    由駕駛人表示左臂向下垂伸，手掌向後之手勢。又汽車在同一車道行駛時，．．
    ．前車如須減速暫停，駕駛人應預先顯示燈光或手勢告知後車。道路交通安全規
    則第九十一條第二、三款、第九十四條第二項，分別定有明文，被告駕駛車輛原
    應依上開規定小心謹慎駕駛，而依當時之天候、道路狀況及視線，並無不能注意
    之情，竟疏未注意及此，其就車禍之發生有過失，至為明確，雖被害人李林燁騎
    乘機車未注意車前狀況及保持與前車之間隨時可以煞停之距離，就車禍之發生亦
    有過失，惟此仍無解於被告應負之過失責任。本件車禍之肇事責任於本院審理時
    ，曾送請臺灣省桃園縣區車輛行車事故鑑定委員會鑑定及臺灣省車輛行車事故覆
    議鑑定委員會覆議，其鑑定及覆議之意見略以：「甲○○駕駛自小客貨車左轉彎
    未讓直行車先行為肇事主因。李林燁駕駛重機車疏未注意車前狀況為肇事次因」
    ，有該鑑定機關鑑定意見書及覆議書各一份在卷可稽，而證人即臺灣省桃園縣區
    車輛行車事故鑑定委員會鑑定委員張磬鎔並到場證述本件車禍鑑定受理之程序及
    肇責認定，並以道路交通管理處罰條例第四十八條並未區分同向或對向，因之認
    為被告有「左轉彎未讓直行車先行」之過失責任。惟依道路交通安全規則第一百
    零二條第一項第二、六款規定，所謂「轉彎車應讓直行車先行」，係指汽車行駛
    至無號誌或號誌故障而無交通警察指揮之「交岔路口」時，其同為幹線道或支線
    道者，轉彎車應暫停讓直行車先行（第二款），或行駛至有號誌交岔路口時，轉
    彎車應讓直行車先行（第六款），因之，所謂「轉彎車應讓直行車先行」之規定
    ，應僅於交岔路口時有其適用，至同向前後車之間，應無該規定適用之餘地。本
    件車禍地點並非交岔路口，原鑑定及覆議機關援引該規定為被告過失之認定，其
    鑑定及覆議之結果，於法尚有未合，此部分鑑定及覆議意見為本院所不採。又被
    害人李林燁於車禍發生後頭部受有外傷，雖經送醫急救，惟仍延至翌日（十九）
    六時十七分因顱內出血不治死亡之事實，亦經檢察官督同檢驗員相驗屬實，有勘
    驗筆錄、驗斷書及相驗屍體證明書各一份及相驗照片在卷可稽，其死亡與被告之
    過失行為自有相當因果關係。又按「刑法上所謂業務，係指個人基於其社會地位
    繼續反覆所執行之事務，其主要部分之業務固不待論，即為完成主要業務所附隨
    之準備工作與輔助事務，亦應包括在內。」（最高法院七十一年台上字第一五五
    ０號判例意旨參照）。被告為憲瑩有限公司之業務員，負責洋煙之推銷、舖貨業
    務，平日係以駕駛肇事之廂型車從事洋煙之舖貨等情，已據被告供承在卷，則駕
    駛汽車雖非被告之主要業務，然為其完成其主要業務所附隨之輔助事務，應屬明
    確，被告因業務上之過失致人於死之事實，事證明確，犯行洵堪認定，應予依法
    論科。
四、核被告所為，係犯刑法第二百七十六條第二項之業務過失致人於死罪。被告於車
    禍發生後，犯罪未發覺前，即對到場處理車禍事故之警員表示其為肇事廂型車之
    駕駛人，自首而受裁判之事實，已據證人即警員高智超到場證述在卷，並有載明
    報案人為甲○○之道路交通事故調查報告表一份在卷可稽，被告之行為應符合自
    首要件，應依刑法第六十二條前段規定減輕其刑。爰審酌被告之過失程度，其過
    失對於車禍發生原因力之強弱，及被告犯罪後已與被害人家屬達成民事和解，有
    和解書一份存卷可佐等一切情狀，公訴人雖具體求處有期徒刑七月，惟本院認稍
    嫌過重，爰量處如主文所示之刑，並諭知易科罰金之折算標準。末查，被告未曾
    受有期徒刑以上刑之宣告，有臺灣高等法院被告前案紀錄表一份在卷可稽，其因
    一時失慮，致罹刑章，經此偵審程序，當知所警惕，信無再犯之虞，本院認所宣
    告之刑以暫不執行為適當，爰併諭知緩刑二年，以啟自新。
據上論斷，應依刑事訴訟法第二百九十九條第一項前段，刑法第二百七十六條第二項
、第六十二條前段、第四十一條第一項前段、第七十四條第一款，罰金罰鍰提高標準
條例第一條前段、第二條，判決如主文。
本案經檢察官郭靜文到庭執行職務。
中      華      民      國      九十二      年    十一    月  二十五    日
            臺灣桃園地方法院刑事第九庭
                                      審判長法  官
                                            法  官
                                            法  官
右正本證明與原本無異。
如不服本判決書應於送達後十日內向本院提出上訴狀。
                                            書記官  李珈慧
中      華      民      國      九十二      年    十一    月  二十五    日


司法院資訊處製作；財團法人民間司法改革基金會備份。
